臺灣高等法院高雄分院刑事判決　　　　 96年度上易字第555號
上　訴　人　臺灣屏東地方法院檢察署檢察官
被　　　告　甲○○
　　　　　　　　　　（現於屏東監獄竹田分監另案執行中）
上列上訴人因被告竊盜案件，不服臺灣屏東地方法院95年度易字
第809 號中華民國96年3 月28日第一審判決（起訴案號：臺灣屏
東地方法院檢察署95年度偵字第5348號），提起上訴，本院判決
如下：
     主  文
上訴駁回。
     理  由
一、公訴意旨略以：被告甲○○夥同乙○○、丁○○（後2 人已
    判刑確定），於民國95年9 月3 日上午9 時許，由被告甲○○駕駛藍色自用小貨車（車牌號碼不詳）、乙○○騎乘車牌
    號碼PJK-067 號重型機車搭載丁○○，相偕前往丙○○所有
    、坐落屏東縣九如鄉○○段420 之1 號土地之養蝦池附近某
    處撿拾廢鐵，並載往屏東縣鹽埔鄉內某資源回收場變賣，得
    款新臺幣（下同）3,000 元朋分，嗣渠3 人再共同基於意圖
    為自己不法所有之犯意聯絡，由被告甲○○指示乙○○、丁○○返回上開丙○○之養蝦池竊取抽水馬達，乙○○、丁○○2 人遂騎乘上開機車前往丙○○之養蝦池，由丁○○持陳
    宏彬所有、客觀上具危險性，對人之生命、身體構成威脅，
    足供兇器使用之破壞剪、鉗子、活動扳手、剪刀等工具，竊
    取丙○○所有之抽水馬達1 具，嗣於同日10時10分許，陳宏
    彬2 人得手後將該抽水馬達置於機車腳踏板處準備載運離去
    之際，適經路過該處之陳明正發覺有異，乃將其2 人攔下並
    報警處理而得知上情，因認被告甲○○共同涉犯刑法第321
    條第1 項第3 款之攜帶兇器竊盜罪等語。
二、按犯罪事實應依證據認定之，無證據不得認定犯罪事實；不
    能證明被告犯罪者，應諭知無罪之判決，刑事訴訟法第154
    條第2 項、第301 條第1 項分別定有明文。又共犯之自白，
    不得作為有罪判決之唯一證據，仍應調查其他必要之證據，
    以察其是否與事實相符，刑事訴訟法第156 條第2 項定有明
    文。蓋共犯之自白，難免有因心理因素或利害關係，欲嫁禍
    他人、拖人入罪，而為虛偽供述之虞，故立法政策上方限制
    共犯自白在證據上之價值，防止偏重共犯自白發生誤判之情
    形。故如欲採共犯之自白或不利於己之陳述，作為同案共犯
    論罪之依據，除須該證據就形式上符合嚴格證明之證據法則
    要求外（具有證據能力及法定調查程序），就實質上亦須無
    有瑕疵可言，且就其他方面調查，又與事實相符，方得採為
    其他共同被告犯罪事實之認定。且對被告犯罪事實為訴訟上
    之證明，須於通常一般之人均不致有所懷疑，而得確信其為
    真實之程度者，始得據為有罪之認定，倘其證明尚未達到此
    一程度，而有合理之懷疑存在而無從使事實審法院得有罪之
    確信時，即應由法院為諭知被告無罪之判決（最高法院87年
    台上字第2123號裁判、76年台上字第4986號判例意旨可資參
    照）。
三、證據能力
  (一)證人即同案被告乙○○、丁○○、證人丙○○、陳明正於95
    年10月3 日於檢察官偵查中所為之陳述，既經依法具結，且
    均於原審到庭接受被告行使詰問權，復無顯不可信之情況，
    依刑事訴訟法第159 條之1 第2 項規定，自有證據能力，得
    為證據。
  (二)證人丙○○，同案被告乙○○、丁○○於警詢之陳述，雖均
    屬傳聞證據，惟被告於本院準備程序中同意作為本案證據使
    用，並均捨棄詰問權，本院審酌其等上開陳述作成時，並無
    不法取供之情形，認為適當，依刑事訴訟法第159 條之5 第
    1 項規定，自有證據能力，均得為證據。
四、訊據被告甲○○堅決否認有於上述時地與乙○○、丁○○為
    上開攜帶兇器竊取抽水馬達之犯行，辯稱：伊確於本件案發
    前1 日上午，與乙○○、丁○○相偕撿拾廢鐵，然並未參與
    本件竊盜犯行，不知為何遭乙○○誣指等語。公訴人認被告
    甲○○涉犯本件攜帶兇器竊盜犯行，無非係以同案被告乙○○於警詢、偵查之指證、證人陳明正之證述為主要論據。
五、經查：
  (一)95年9 月3 日上午10時10分許，同案被告乙○○騎乘車牌號
    碼PJK-067 號重型機車搭載同案被告丁○○，且將甫自丙○○所有、坐落屏東縣九如鄉○○段420 之1 號土地之養蝦池
    所竊得之抽水馬達1 具（由丁○○持破壞剪1 支下手竊取、
    乙○○在機車上把風接應）置於機車腳踏板上，載運行至距
    離養蝦池約10至25公尺處時，適遇擔任社區巡守之陳明正，
    因陳明正發覺有異乃將乙○○2 人攔下，嗣經據報到場之丙○○指認確為其所有之抽水馬達乙節，業據證人即同案被告
    乙○○、丁○○2 人於警詢、95年10月3 日偵查及原審審理
    中供述在卷，核與證人即被害人丙○○於警詢、偵查及證人
    陳明正於偵查中及原審審理中指證情節相符，並有贓物認領
    保管單1 紙、現場照片8 張在卷可稽，復有同案被告乙○○
    所有之破壞剪1 支扣案可佐。
  (二)被告乙○○於警詢中雖供稱：伊於行竊當天上午9 時許撥打
    電話予甲○○之手機（門號0000000000），據甲○○稱其昨
    日在九如鄉東寧村附近有竊取1 具馬達，然遭人發覺而未及
    帶走贓物，且將行竊工具遺留現場，故要求伊前往竊盜現場
    取回馬達及行竊工具，嗣後伊與丁○○被人村民攔下後，伊
    有看見甲○○開自用小貨車在前方不遠處迅速逃離云云（見
    警卷第3 至5 頁）；又於95年10月3 日偵查中再證稱：甲○○當天有開車引導伊與丁○○前往竊盜現場，且渠3 人先在
    附近撿拾廢鐵，俟將廢鐵載往鹽埔鄉洛陽村某舊貨商處變賣
    後，再由伊與丁○○返回養蝦池竊取該馬達云云；證人丁○○亦於同日偵查中證稱：當天撿拾廢鐵及行竊經過均如乙○○所述云云（見偵卷第28至30頁），惟證人乙○○於原審審
    理中改稱：當天係因村民陳明正表示看到疑似共犯駕駛小貨
    車逃逸，伊始捏造甲○○為第3 名共犯，實則僅有伊與丁○○為本件竊盜行為等語、證人丁○○亦證稱：伊已忘記偵訊
    中是否有附和乙○○之說詞等語（見原審卷第83頁反面、84
    頁反面），是同案被告乙○○、丁○○之證詞既有上開明顯
    之出入，自應進一步審認其他補強證據，方可認定究竟何部
    分之證述情節與事實相符。
  (三)經檢察官依同案被告乙○○於警詢之證詞，調取行動電話門
    號0000000000於95年9 月1 日至5 日間之雙向通聯紀錄結果
    ，該門號之登記使用人非被告甲○○，且於該期間內並無通
    聯紀錄乙節，業據和信電訊股份有限公司函覆明確（見偵卷
    第23至24頁），嗣由被告甲○○於95年10月3 日供出其行動
    電話門號為0000000000，證人乙○○乃於同日偵訊中改稱：
    伊撥打甲○○之門號應為0000000000云云（見偵卷第29頁）
    ，又乙○○於原審審理中堅稱：案發期間伊並未申請行動電
    話使用等語（見原審卷第84頁），核與丁○○所稱相符（見
    原審卷第87頁），衡情乙○○係以家中市內電話（00-00000
    00）與被告甲○○聯絡，然經原審調取門號0000000000之雙
    向通聯紀錄結果，亦查無95年9 月3 日上午有何被告甲○○
    與乙○○通話之紀錄，是證人乙○○此部分證詞，要與事實
    不符，已難採信。再證人即被害人丙○○於偵查中證稱：案
    發當天上午7 時許，伊還至養蝦池巡視至9 時許才離開，離
    開前並無異狀，嗣經逮捕乙○○2 人後，發覺連接馬達之電
    線有甫遭剪斷之新痕跡等語明確（見偵卷第30頁），益見乙○○於上開警詢、偵查所稱：甲○○表示前1 日持工具竊取
    馬達後，未及取走贓物及工具云云，顯非事實，堪認其於原
    審坦承：伊係受村民要求供出第3 名共犯乃誣指甲○○入罪
    乙節，應非子虛。
  (四)又證人陳明正於原審審理中雖證稱：當天伊並未目睹乙○○
    等人行竊之過程，而係於攔下乙○○2 人之同時，發覺有1
    輛藍色小貨車本欲往渠等所在方向前來，然不知為何旋即掉
    頭離去等語在卷（見原審卷第81頁反面），而被告甲○○固
    自承：伊於前1 日與乙○○等2 人撿拾廢鐵時，係駕駛向親
    戚借用之藍色小貨車等語（見原審卷第44頁反面），然證人
    丁○○證稱：查獲當天伊有看到陳明正所稱掉頭駛離現場之
    小貨車，該車車斗有鐵架，並蓋有帆布，與甲○○所駕駛之
    貨車型式不符等語明確（見原審卷第87頁），足徵被告甲○○應非陳明正當天所見駕駛藍色小貨車之人，況依證人陳明
    正所述，堪認本案之所以疑有第3 名共犯涉案，無非出於陳
    明正主觀之臆測，尚無具體證據可憑。且本案確係乙○○、
    丁○○2 人所為，又據證人乙○○於原審及本院審理時結證
    無訛（見原審卷第82-84 、85-87 頁、本院96年7 月26日審
    判筆錄）。是本案應僅由乙○○、丁○○2 人所為，要無疑
    義。至被告甲○○與乙○○、丁○○3 人究係何時相偕撿拾
    廢鐵乙節，證人丁○○證稱係與行竊同1 日云云（見原審卷
    第86頁反面），雖與被告甲○○、證人乙○○一致證稱撿拾
    廢鐵係行竊之前1 日乙節不符（見原審卷第84頁），然證人
    丁○○對於行竊當天上午之行程細節，於原審審理中證稱：
    撿拾廢鐵後約於同日上午11時許前往舊貨商處變賣，返家後
    ，乙○○始再來住處搭載伊前往竊取馬達云云（見原審卷第
    86頁反面），核與事實經過全然不符（蓋乙○○2 人早於上
    午10時10分許即遭陳明正攔下），應認被告甲○○、證人乙○○所述較為可採。
六、綜上所述，被告所辯上情，應堪採信。此外，復查無其他確
    切之證據足證被告有公訴人所指之犯行，依上開判例之意旨
    ，應認不能證明被告犯罪，則原審所為被告無罪之諭知，尚
    無不當，公訴人上訴意旨，仍執前詞，指摘原判決不當，為
    無理由，應予駁回。
據上論斷，應依刑事訴訟法第368條，判決如主文。
本案經檢察官陳宗吟到庭執行職務。
中　　華　　民　　國　　96　　年　　8 　　月　　9 　　日
                  刑事第三庭    審判長法  官   周賢銳
                                      法  官   黃仁松
                                      法  官   謝宏宗
以上正本證明與原本無異。
本判決不得上訴。
中　　華　　民　　國　　96　　年　　8 　　月　　10　　日
　　　　　　　　　　　　　　　　　　　書記官   熊惠津
                                                   W
